【裁判字號】    98,訴,720
【裁判日期】    980630
【裁判案由】    毒品危害防制條例
【裁判全文】
臺灣板橋地方法院刑事判決               98年度訴字第720號
公  訴  人  臺灣板橋地方法院檢察署檢察官
被      告  甲○○
                  （現於臺灣臺北監獄臺北分監另案執行中）
上列被告因違反毒品危害防制條例案件，經檢察官提起公訴（97
年度毒偵字第9380號），被告於本院準備程序進行中，就被訴犯
罪事實為有罪之陳述，本院告知簡式審判程序之旨，並聽取其與
公訴人之意見後，經合議庭裁定由受命法官獨任進行簡式審判程
序審理後，判決如下：
    主  文
甲○○施用第一級毒品，累犯，處有期徒刑玖月，扣案之注射針
筒貳支，均沒收。
    事  實
一、甲○○前於民國90年間因施用毒品案件，經臺灣士林地方法
    院（下稱士林地院）以90年度毒聲字第1209號刑事裁定送觀
    察、勒戒後，因認無繼續施用毒品傾向而於90年10月8 日執
    行完畢釋放出所，並經臺灣士林地方法院檢察署（下稱士林
    地檢署）檢察官以90年度毒偵字第1574號不起訴處分確定；
    又於92年間因施用毒品案件，除經本院以92年度毒聲字第66
    5 號刑事裁定送觀察、勒戒後，因認有繼續施用毒品傾向，
    再經本院以92年度毒聲字第1694號刑事裁定令入戒治處所施
    以強制戒治1 年，因強制戒治成效良好，再經本院以92年度
    毒聲字第3499號刑事裁定停止戒治，所餘期間付保護管束，
    而於92年11月25日出所執行另案徒刑，且於93年1 月9 日因
    毒品危害防制條例修正而終結外，並經臺灣板橋地方法院檢
    察署（下稱板橋地檢署）檢察官提起公訴，經本院以92年度
    訴字第1625號刑事判決處有期徒刑7 月確定；及因竊盜案件
    ，經臺灣臺北地方法院（下稱臺北地院）以90年度易字第19
    63號刑事判決處有期徒刑1 年8 月確定；以及因搶奪案件，
    經本院以92年度訴字第1512號刑事判決處有期徒刑6 月，且
    得易科罰金確定；上開三罪行經本院以92年度聲字第2080號
    刑事裁定定應執行有期徒刑2 年6 月確定，嗣於94年8 月3
    日因縮短刑期假釋出監，假釋期間付保護管束，原應於95年
    3 月21日假釋期滿，惟其於假釋期間因施用毒品案件，經本
    院以95年度訴字第1925號刑事判決處有期徒刑10月確定，且
    經本院以96年度聲減字第399 號刑事裁定減為有期徒刑5 月
    ，且得易科罰金確定，而撤銷前開假釋，入監接續執行該罪
    刑及前開殘刑7 月18日，並於96年7 月16日因徒刑執行完畢
    出監。
二、詎其仍不知悛悔，於前開觀察、勒戒執行完畢釋放後5 年已
    再犯施用毒品被追訴處罰後，猶基於施用第一級毒品海洛因
    （下稱海洛因）之犯意，於97年11月23日下午3 時50分往前
    回溯26小時內之某時許（惟應扣除為警查獲後至採尿時止其
    人身自由受拘束期間），在臺北縣板橋市某公園廁所內，以
    注射針筒注射靜脈之方式，施用海洛因1 次；嗣於同年11月
    23日下午2 時30分許，在臺北縣中和市○○路與泰和街口因
    形跡可疑而遭警盤查，並在其身上扣得其所有供施用海洛因
    用之注射針筒2 支，且經採集其尿液送驗，結果呈海洛因之
    代謝物嗎啡陽性反應，始查知上情。
三、案經臺北縣政府警察局板橋分局報告板橋地檢署檢察官偵查
    起訴。
    理  由
壹、程序方面：本件被告甲○○所犯係死刑、無期徒刑、最輕本
    刑3 年以上有期徒刑以外之罪，其於準備程序就前揭被訴事
    實為有罪之陳述，經法官告知簡式審判程序之旨，並聽取其
    與公訴人之意見後，本院認無不得或不宜改依簡式審判程序
    進行之處，爰依刑事訴訟法第273 條之1 第1 項、第284 條
    之1 之規定，由本院合議庭裁定本件由受命法官獨任進行簡
    式審判程序，合先敘明。
貳、實體方面：
一、上開事實，業據被告甲○○迭於警詢、偵訊及本院訊問時自
    白不諱，且被告於前開時間經警採集其尿液送驗，結果呈嗎
    啡之陽性反應乙節，此有台灣檢驗科技股份有限公司出具20
    08/12/09報告編號CH/2008/B0445 之濫用藥物檢驗報告及臺
    北縣政府警察局中和分局毒品案犯罪嫌疑人姓名及代碼對照
    表各乙份（詳見偵查卷第38及39頁）在卷可稽，並有扣案之
    注射針筒2 支可證。又按海洛因經注射或吸入人體後，約80
    % 於24小時內自尿中排出，且尿液中能否驗出嗎啡陽性反應
    與其投與量、投與途徑、採尿時間、個人體質及檢測方法之
    靈敏度有關，國外曾有文獻報導注射6 毫克之海洛因鹽酸鹽
    ，其代謝物嗎啡之平均可檢出時限約為26小時等情，業經行
    政院衛生署藥物食品檢驗局於81年9 月8 日以藥檢壹字第81
    14 885號函示明確，則被告上開時間所採集之尿液送驗結果
    既有海洛因代謝物之嗎啡陽性反應，顯見被告在經警採尿時
    往前回溯26小時內之某時（惟應扣除為警查獲後至採尿時止
    其人身自由受拘束期間），確有施用第一級毒品海洛因之犯
    行至明。故被告前開自白核與事實相符，應堪予採信。是本
    案事證已臻明確，被告犯行洵堪認定，應予依法論科。
二、論罪科刑部分：
(一)、按施用毒品經觀察、勒戒或強制戒治執行完畢釋放後，5 年
    後再施用毒品，應適用毒品危害防制條例第20條第1 、2 項
    之規定，同條例第20條第3 項定有明文。又按於92年7 月9
    日新修正之毒品危害防制條例刪除二犯及三犯之規定，一改
    修法前繁雜之處遇程序，僅將施用毒品者簡化區分為初犯、
    再犯，並認施用毒品者係屬病患性犯人，以觀察、勒戒戒除
    其身癮，並以強制戒治去除其心癮。經觀察、勒戒或強制戒
    治執行完畢釋放後，若係5 年後再犯該條例第10條施用毒品
    罪者，與同條例第20條第1 項、第2 項關於「初犯」之處理
    方式相同，檢察官應先聲請法院裁定令被告入勒戒處所觀察
    、勒戒，並視有無繼續施用毒品傾向，決定應予釋放、為不
    起訴之處分，或應聲請法院裁定令入勒戒處所強制戒治；若
    係5 年內「再犯」同條例第10條施用毒品罪者，依同條例第
    23條第2 項規定，檢察官則應依法追訴。觀諸該條例第20
    條第3 項之修正理由：「觀察、勒戒或強制戒治5 年後再犯
    者，顯見前所實施之觀察、勒戒或強制戒治已足以遮斷其施
    用毒品之癮，為期自新及協助其戒除毒癮，對此5 年後再犯
    者，爰明定仍適用初犯之規定，先經觀察、勒戒、強制戒治
    之程序。」及同條例第23條第2 項之修正理由：「為配合簡
    化施用毒品犯之刑事處遇程序，並鑑於經觀察、勒戒或強制
    戒治執行完畢釋放後5 年內再犯者，其再犯率甚高，原據以
    實施之觀察、勒戒及強制戒治既已無法收其實效，自應施以
    刑事處遇。」顯然如施用毒品者係前經觀察、勒戒或強制戒
    治等治療程序執行完畢5 年後，始再施用毒品之「初犯」，
    因前所執行之觀察、勒戒或強制戒治已足收戒除毒癮之效，
    自應重新執行觀察、勒戒或強制戒治等治療程序，並於治療
    程序執行完畢後，由檢察官為不起訴處分，毋庸對之追訴處
    罰；反之，在「再犯」之情形，因其先前所為治療程序顯未
    能收戒斷毒癮之效，且考量施用毒品者之再犯率偏高，乃簡
    化其刑事處遇程序，而逕予追訴處罰，不再施以治療程序。
    參酌上開立法理由，修正毒品危害防制條例就施用毒品者，
    祇於「初犯及5 年後再犯」二種情形，有其追訴條件之限制
    ，即須於初犯經觀察、勒戒或強制戒治釋放後，5 年內均無
    施用毒品之行為，始能認其前所實施之觀察、勒戒或強制戒
    治已足遮斷毒癮，而得於5 年後再犯時，再予適用初犯之規
    定，重行觀察、勒戒等程序。倘5 年內已經再犯，被依法追
    訴處罰，縱其第三次（或第三次以上）施用毒品之時間在初
    犯釋放5 年以後，即與「5 年後再犯」之情形有別，且因已
    於「5 年內再犯」，顯見其再犯率甚高，原實施觀察、勒戒
    或強制戒治，已無法收其實效，而無5 年戒斷期之存在，自
    無再經觀察、勒戒或強制戒治之必要，應由檢察官逕行起訴
    ，始符新法修正之本旨，最高法院95年度臺上字第1071號、
    95年度臺非字第59號判決意旨可資參照。經查，被告前於90
    年間因施用毒品案件，經士林地院以90年度毒聲字第1209
    號刑事裁定送觀察、勒戒後，因認無繼續施用毒品傾向而於
    90年10月8 日執行完畢釋放出所，並經士林地檢署檢察官以
    90年度毒偵字第1574號不起訴處分確定；及於92年間因施用
    毒品案件，除經本院以92年度毒聲字第665 號刑事裁定送觀
    察、勒戒後，因認有繼續施用毒品傾向，再經本院以92年度
    毒聲字第1694號刑事裁定令入戒治處所施以強制戒治1 年，
    因強制戒治成效良好，再經本院以92年度毒聲字第3499號刑
    事裁定停止戒治，所餘期間付保護管束，而於92年11月25日
    出所執行另案徒刑，且於93年1 月9 日因毒品危害防制條例
    修正而終結外，並經板橋地檢署檢察官提起公訴，經本院以
    92年度訴字第1625號刑事判決處有期徒刑7 月確定；以及於
    95年間因施用毒品案件，經本院以95年度訴字第1925號刑事
    判決處有期徒刑10月確定，且經本院以96年度聲減字第399
    號刑事裁定減為有期徒刑5 月，且得易科罰金確定在案，此
    有臺灣高等法院被告前案紀錄表1 份在卷可稽，是被告於觀
    察、勒戒執行完畢釋放後5 年以內已再犯被依法追訴處罰如
    上所述，則揆諸前揭判決意旨，本件檢察官起訴被告施用第
    一級毒品，符合上開規定，合先敘明。
(二)、又按海洛因依毒品危害防制條例第2 條第2 項第1 款之規定
    ，係屬第一級毒品，故核被告所為，係犯毒品危害防制條例
    第10條第1 項之施用第一級毒品罪。又被告持有海洛因係供
    己施用，則其持有之低度行為，為施用毒品之高度行為所吸
    收，不另論罪。再查，被告有事實欄一所示之科刑記錄在案
    ，此有上開紀錄表可證，是其於受有期徒刑執行完畢後5 年
    內故意再犯有期徒刑以上之本罪，為累犯，應依刑法第47條
    第1 項之規定，加重其刑。
(三)、爰審酌被告前有多次施用毒品之犯行，仍不知悔悟，故態復
    萌，再次施用毒品，無視於毒品對於自身健康之戕害及國家
    對於杜絕毒品犯罪之禁令，惟審酌被告犯後坦承犯行，態度
    尚佳，及施用毒品者均具有相當程度之生理成癮性及心理依
    賴性，戒除不易，且犯罪心態與一般刑事犯罪之本質不同，
    非難性較低等一切情狀，量處如主文所示之刑，以資懲儆。
(四)、扣案之注射針筒2 支，係被告所有並供其施用毒品之用乙節
    ，業據被告供述明確，爰依刑法第38條第1 項第2 款之規定
    ，均併予宣告沒收。
據上論斷，應依刑事訴訟法第273 條之1 第1 項、第299 條第1
項前段，毒品危害防制條例第10條第1 項，刑法第11條前段、第
47條第1 項、第38條第1 項第2 款，判決如主文。
本案經檢察官江祐丞到庭執行職務。
中    華    民    國    98    年    6     月    30    日
                  刑事第十七庭法  官  饒金鳳
以上正本證明與原本無異。
如不服本判決，應於判決送達後10日內，向本院提出上訴書狀，
且上訴書狀應敘述具體理由，而上訴書狀未敘述上訴理由者，應
於上訴期間（即自收受判決書之翌日起算10日）屆滿後20日內補
提理由書。
                              書記官  王春森
中    華    民    國    98    年    6     月    30    日
附錄本案論罪科刑之法律條文：
毒品危害防制條例第10條第1 項：
施用第一級毒品者，處6 月以上5 年以下有期徒刑。


司法院資訊處製作；財團法人民間司法改革基金會備份。
